【裁判字號】    99,勞訴,59
【裁判日期】    990915
【裁判案由】    償付賠償金等
【裁判全文】
臺灣板橋地方法院民事判決              99年度勞訴字第59號
原      告  大南汽車股份有限公司
法定代理人  丁○○
訴訟代理人  匡乃俊律師
被      告  乙○○
上列當事人間請求償付賠償金等事件，經本院於民國99年9月8日
言詞辯論終結，判決如下：
    主  文
被告應給付原告新台幣陸拾捌萬陸仟壹佰零伍元，及自民國九十
九年六月八日起至清償日止，按年利率百分之五計算之法定遲延
利息。
訴訟費用新台幣捌仟參佰柒拾元由被告負擔。
本判決於原告以新台幣貳拾參萬元供擔保後，得假執行。但被告
如以新台幣陸拾捌萬陸仟壹佰零伍元為原告供擔保後，得免為假
執行。
    事實及理由
壹、程序部分
一、原告起訴時原同列被告乙○○之人事保證人丙○○、甲○○
    二人為被告，並請求該二人應與被告乙○○負連帶清償責任
    ，惟經本院曉諭依民法第756條之3規定「人事保證約定之期
    間，不得逾三年。逾三年者，縮短為三年。前項期間，當事
    人得更新之。人事保證未定期間者，自成立之日起有效期間
    為三年」，本件人事保證期間顯有逾越三年期間之情形；且
    依立法理由，人事保證之責任範圍並不及於僱用人對於受僱
    人之求償權後（法務部88年5月編民法債編修正條文及債編
    施行法法規彙編249頁），原告另以準備書狀及當庭以言詞
    撤回對被告丙○○、甲○○之起訴，並經該二人之訴訟代理
    人當庭所同意（本院卷第85頁），依民事訴訟法262條第1項
    規定，自應予准許。
二、按訴狀送達後，原告不得將原訴變更或追加他訴，但擴張或
    減縮應受判決事項之聲明者，不在此限，民事訴訟法第255
    條第1項第3款定有明文。本件原告於起訴後，經本院曉諭其
    中請求新台幣（下同）8萬1000元部份，與勞動基準法規定
    不符且於法無據後，將訴之聲明「被告應給付原告76萬7105
    元，及自起訴狀送達時起至清償日止，按年息計算百分之五
    之利息」，減縮為「被告應給付原告68萬6105元，及自起訴
    狀送達時起至清償日止，按年息計算百分之五之利息」，合
    於前述規定，應予准許。
貳、實體部分
一、原告主張：
    被告乙○○係原告派在土城站之駕駛員，於民國（下同）97
    年6月12日駕駛公車，在台北市光復橋頭站，車未停妥即開
    車門，致使乘客林秀英摔傷。之後林秀英以原告為被告乙○
    ○雇主，要求原告負僱用人責任，予以賠償，最後雙方以
    162萬元達成和解，由原告賠償完畢，有收據為證。依原告
    訂頒之「大南汽車股份有限公司行車肇事賠償及處理辦法」
    第5條、肇事賠償第20項規定，本件全部賠償責任，本應由
    行為者即被告乙○○負擔，惟原告考量被告乙○○家庭經濟
    狀況不佳，且經工會協調，故僅要求被告乙○○負擔半數賠
    償金額即81萬元，被告乙○○亦同意自98年3月起從每月薪
    資中扣抵（98年3月份扣抵5000元，之後每月扣抵1萬元），
    經執行1年後，被告乙○○竟自99年3月21日起連續曠職3天
    ，而遭原告於99年3月24日依法予以解雇，合計被告乙○○
    先後共償還12萬3895元，仍積欠68萬6105元，屢經催討，均
    不獲償還。為此，依民法第188條第3項及工作契約書約定，
    聲明請求：1.被告應給付原告68萬6105元，及自起訴狀送達
    時起至清償日止，按年利率百分之五計算之利息。2.願供擔
    保請准宣告假執行。
二、被告抗辯：
    被告乙○○對原告主張事實及金額並不爭執（本院卷第85頁
    ），僅辯稱：每個月付掉還款之後，我實際上領的錢只有一
    萬多元或者只有幾千元，根本無法生活。我還要另外跟朋友
    借款才能生活。而且原先答應我改為單班，但公司也沒有履
    行，我還是雙班在開車，薪水就沒有增加，所以後來我就不
    去上班了等語。
三、法院判斷：
（一）按民法第188條第1項、第3項明文規定：「受僱人因執行
      職務，不法侵害他人之權利者，由僱用人與行為人連帶負
      損害賠償責任」、「僱用人賠償損害時，對於為侵權行為
      之受僱人，有求償權」。本件原告主張的事實及金額，既
      為被告乙○○所不爭執，並有和解書、收據、原告公司團
      體協約、簽呈、薪資扣底統計表及薪資單、解雇函、存證
      信函、工作契約書等文件影本為證，自應認原告主張之事
      實為真實。
（二）被告乙○○雖辯稱因原告未履行改為單班駕駛之承諾，致
      其薪水未增加而使生活發生困難云云。惟查，被告乙○○
      在曠職前已行使原告綠9線的單班，有原告提出之99年3月
      駕員路線天數表為證（本院卷第90頁），且被告乙○○自
      98年1月起至99年3月止，扣除每月肇事賠償金扣款（第1
      期5000元，其餘均為1萬元）後，平均月薪仍有3萬0154元
      ，顯高於最低工資，並達一般生活條件，亦有原告提出之
      薪資明細表為證（本院卷第91頁）。更有甚者，原告於99
      年2月1日接獲台灣士林地方法院99年度司執字第3105號執
      行命令，依中國信託銀行對被告乙○○之請求，禁止被告
      乙○○向原告收取每月各項薪資債權三分之一，原告亦不
      得對其為清償，此有執行命令一紙附卷可稽（本院卷第92
      頁），原告據此於該月即99年2月份，自被告乙○○應領
      薪資中，除原有應按月扣抵肇事賠償款1萬元之外，再依
      執行命令扣款1萬元，導致被告除每月底薪外，已無其他
      薪資債權可供領取，此即被告財務狀況發生困難並導致其
      離職之真正主因，故被告乙○○之離職，顯非原告苛待所
      致，應與原告無涉。
（三）從而，被告乙○○因駕駛公車不慎，導致乘客林秀英摔傷
      ，而由僱用人即原告賠償162萬元完畢，則原告主張依民
      法第188條第3項及工作契約書規定，請求被告乙○○給付
      尚未償還之款項68萬6105元及自起訴狀送達日（即99年6
      月8日）起至清償日止，按年息百分之五計算之法定遲延
      利息，為有理由，應予准許。
四、兩造均陳明願供擔保，聲請宣告假執行或免為假執行，均合
    於法律規定，爰分別酌定相當之擔保金額准許之。
五、結論：本件原告之訴為有理由，依民事訴訟法第78條、第
    390 條第2項、第392條第2項，判決如主文。
中    華    民    國    99    年    9     月    15    日
                  勞工法庭  法  官  劉以全
以上正本係照原本作成
如對本判決上訴，須於判決送達後20日內向本院提出上訴狀。如
委任律師提起上訴者，應一併繳納上訴審裁判費。
中    華    民    國    99    年    9     月    15    日
                            書記官  余富琦

司法院資訊處製作；財團法人民間司法改革基金會備份。
